臺灣高雄地方法院民事判決　　　　　　　98年度訴字第2067號
原　　　告　太平洋房屋仲介股份有限公司高雄分公司
法定代理人　李珠華
訴訟代理人　蔡允文
被　　　告　李正芬
兼
訴訟代理人　李柏緯
被　　　告　顏水達
兼上一人
訴訟代理人　顏峻男
上列當事人間請求給付違約金事件，本院於民國100 年1 月10日
言詞辯論終結，判決如下：
    主  文
原告之訴駁回。
訴訟費用由原告負擔。
    事實及理由
一、按「訴狀送達後，原告不得將原訴變更或追加。但擴張或減
    縮應受判決事項之聲明者，不在此限。」民事訴訟法第255
    條第1 項第3 款定有明文。本件原告原起訴請求：(一)被告李
    正芬及被告李柏緯應連帶給付原告新台幣（下同）300,000
    元，及自起訴狀繕本送達被告翌日（李正芬係民國98年10月
    30日，李柏緯係98年11月13日）起至清償日止，按週年利率
    5 ％計算之利息。(二)被告顏水達及被告顏峻男應連帶給付原
    告300,000 元，及自起訴狀繕本送達被告翌日即98年11月13
    日起至清償日止，按週年利率5％計算之利息。嗣於99年4月
    15日本院準備程序中（見本院卷第78頁），就遲延利息部分
    減縮聲明為自最後一位被告收受起訴狀繕本送達翌日即98年
    11月13日起算。查原告減縮訴之聲明，合於法律規定，應予
    准許，併此敘明。
二、原告主張：李柏緯及顏峻男分別自97年4 月18日起及自97年
    11月17日起在伊處任職，均擔任不動產經紀營業員，並均簽
    立「經紀人員任職同意書」（下稱系爭契約）。惟李柏緯及
    顏峻男於任職期間，擅自共同接受門牌號碼為高雄市楠梓區
    ○○○○街199 號房屋（下稱系爭199 號房屋）所有權人即訴
    外人蘇義勝之委託，自行將系爭199 號房屋以每月14,000元
    之租金仲介出租他人，李柏緯及顏峻男並因此各獲得2,500
    元之居間報酬，李柏緯及顏峻男自行出租系爭199 號房屋之
    行為已違反系爭契約第6 條第1 項規定，應負賠償之責。又
    顏峻男另於98年7 月2 日受訴外人汪黃金葉委託，為汪黃金
    葉銷售門牌號碼為高雄市○○區○○路202 號房屋及所坐落
    基地（下稱第202 號房地），而汪黃金葉原始之委託期間係
    自98年7 月2 日起至同年10月2 日止，並已簽具「專任委託
    契約書」（下稱系爭委託書），惟汪黃金葉嗣後業與顏峻男
    協議將第202 號房地之委託始日更改自98年7 月20日起，詎
    顏峻男竟未依原告之「流通部章則」（下稱系爭章則）第2
    章第2 節第3 條第2 項之規定，於接受委託後24小時內將資
    料確認完畢並輸入電腦，亦未依系爭章則第6 章第2 節之相
    關規定，於汪黃金葉變更委託內容時，與汪黃金葉簽立「契
    約內容變更合意書」（下稱系爭變更合意書），即對汪黃金
    葉徉稱已修改系爭委託書，且將未修改委託期限之系爭委託
    書留存於原告，造成原告誤認汪黃金葉於98年7 月10日出售
    第202 號房地時，有違反系爭委託書之情事，而誤對汪黃金
    葉請求給付違約金，顏峻男未依系爭章程規定修改系爭委託
    書之行為，亦違反系爭契約第6 條第1 項規定，應負賠償之
    責。又李正芬及顏水達分別擔任李柏緯及顏峻男就系爭契約
    之連帶保證人，李正芬及顏水達自應就李柏緯及顏峻男之行
    為負連帶賠償責任。為此，爰依系爭契約第10條第2 項之規
    定，提起本件訴訟等情，並聲明：如減縮聲明所示。
三、李柏緯則以：伊並無出租系爭199 號房屋之事，亦無違反系
    爭契約，李正芬亦無須連帶賠償原告，原告之請求顯無理由
    等語，資為抗辯。顏峻男則以：其無出租系爭199 號房屋之
    事，原告所憑自白書（下稱系爭自白書）之內容係其自行杜
    撰，實際上並無此事。至於第202 號房地部分，其在98年7
    月2 日即同意汪黃金葉之女即訴外人汪瑞珍更改委託期間之
    始日，但汪瑞珍未將系爭變更合意書回傳，且其已於98年7
    月16日離職，是其無違反系爭契約，顏水達亦無須連帶賠償
    原告，原告之請求顯無理由等語，資為抗辯。並均聲明：原
    告之訴駁回。
四、兩造不爭執事項為：
  (一)李柏緯自97年4 月18日起任職於原告，顏峻男則自97年11月
    17日起至98年7 月15日止任職於原告，李柏緯及顏峻男均擔
    任不動產經紀營業員，並均簽訂系爭契約，且各由李正芬及
    顏水達擔任人事保證人。
  (二)顏峻男於98年7 月2 日受汪黃金葉委託，為汪黃金葉銷售第
    202 號房地，系爭委託書之委託期間係自98年7 月2 日起至
    同年10月2 日止，惟汪黃金葉嗣後業與顏峻男協議將第202
    號房地之委託始日更改自98年7 月20日起，但顏峻男未修改
    系爭委託書之委託始日，仍將系爭委託書留存於原告。
  (三)李柏緯及顏峻男任職於原告均無底薪。
  (四)系爭199 號房屋所有人為蘇義勝。
四、本件爭點：
  (一)李柏緯及顏峻男是否有擅自受蘇義勝委託而自行出租系爭19
    9 號房屋之情事？如有，李柏緯及顏峻男是否有違反系爭契
    約第6 條第1 項規定？
  (二)顏峻男未修改系爭委託書之委託始日是否有違反系爭契約第
    6 條第1 項規定？
  (三)李正芬應否與李柏緯對原告負連帶賠償責任？如有，賠償金
    額若干？
  (四)顏水達應否與顏峻男對原告負連帶賠償責任？如有，賠償金
    額若干？
五、茲就兩造之爭點，析述本院得心證之理由如下：
  (一)李柏緯及顏峻男是否有擅自受蘇義勝委託而自行出租系爭19
    9 號房屋之情事？如有，李柏緯及顏峻男是否有違反系爭契
    約第6 條第1 項規定？
    1.按當事人主張有利於己之事實者，就其事實有舉證之責任
      ，民事訴訟法第277 條前段定有明文。
    2.原告主張李柏緯及顏峻男有擅自受蘇義勝委託而自行出租
      系爭199 號房屋云云，固提出顏峻男所寫之系爭自白書為
      證（見本院卷第11頁），然為李柏緯及顏峻男所否認。經
      查，系爭自白書之內容為顏峻男自行杜撰，且顏峻男亦否
      認有系爭自白書所示內容之事乙節，業經顏峻男於本院審
      判程序中陳述明確（見本院卷第123 頁），則本院尚難僅
      憑系爭自白書即遽認李柏緯及顏峻男有擅自受託出租系爭
      199 號房屋之事實，而原告並未提出其他具體證據證明李
      柏緯及顏峻男有自行出租系爭199 號房屋之情事，堪認原
      告此部分主張自不足採。從而，原告依系爭契約第10條第
      2 項之規定，請求李柏緯及顏峻男負損害賠償責任，自屬
      無據。
  (二)顏峻男未修改系爭委託書之委託始日是否有違反系爭契約第
    6 條第1 項規定？
    1.原告主張顏峻男未修改系爭委託書之委託始日係違反系爭
      契約第6 條第1 項規定云云，固舉證人汪瑞珍為據，然為
      顏峻男所否認，並以前詞置辯。
    2.經查，依系爭契約觀之，該第6 條第1 項係規定「恪遵相
      關之法令從事仲介業務，並確實遵守公司規定及指示要求
      之仲介業務作業流程與規範，絕不營私舞弊、侵占或挪用
      業務運作中客戶所交付或要求代轉交之定金，依契約給付
      之出價保證金、仲介服務報酬或其他公款等，或未經公司
      同意，私自將上述種類之款項存（匯）入自己（或他人）
      帳戶」，堪認系爭契約第6 條第1 項之內容係規範任職於
      原告之員工不以非法方式取得款項，以杜絕員工侵占因職
      務關係而取得應交付予公司款項之目的甚明。然依原告上
      開主張，原告並未提及顏峻男受汪黃金葉委託出售第202
      號房地之過程中有非法取得款項之情事，亦無提出具體證
      據證明顏峻男就受託出售第202 號房地過程中有非法侵占
      款項之行為，縱顏峻男有未修改系爭委託書委託始日之行
      為，亦與系爭契約第6 條第1 項之規範目的無關，自難認
      顏峻男有違反系爭契約第6 條第1 項規定之情事。從而，
      原告依系爭契約第10條第2 項之規定，請求顏峻男負損害
      賠償責任，自屬無據。
  (三)李正芬應否與李柏緯對原告負連帶賠償責任？如有，賠償金
    額若干？
    李正芬係李柏緯任職於原告之人事保證人乙節，為兩造所不
    爭，應認真實。然李柏緯並無違反系爭契約第6 條第1 項規
    定之行為乙節，業如前述，則原告依系爭契約第10條第2 項
    之規定，請求李正芬及李柏緯負連帶損害賠償責任，即屬無
    據。
  (四)顏水達應否與顏峻男對原告負連帶賠償責任？如有，賠償金
    額若干？
    顏水達係顏峻男任職於原告之人事保證人乙節，為兩造所不
    爭，應認真實。然顏峻男並無違反系爭契約第6 條第1 項規
    定之行為乙節，業如前述，則原告依系爭契約第10條第2 項
    之規定，請求顏水達及顏峻男負連帶損害賠償責任，亦屬無
    據。
六、綜上所述，李柏緯及顏峻男並無出租系爭199 號房屋之行為
    ，而顏峻男就受託出售第202 號房地之過程亦無非法取得款
    項之情事，則李柏緯及顏峻男並無違反系爭契約第6 條第1
    項規定之行為，李正芬及顏水達亦無庸就李柏緯及顏峻男之
    行為負連帶保證責任。是原告依據系爭契約第10條第2 項之
    規定，請求：(一)李正芬及李柏緯應連帶給付原告300,000 元
    ，及自98年11月13日起至清償日止，按週年利率5 ％計算之
    利息；(二)顏水達及顏峻男應連帶給付原告300,000 元，及自
    98 年11 月13日起至清償日止，按週年利率5 ％計算之利息
    ，均無理由，應予駁回。
七、本件事證已臻明確，兩造其餘攻擊防禦方法，核不影響本件
    結論，爰不一一論述，附此敘明。
八、據上論結，本件原告之訴為無理由，依民事訴訟法第78條，
    判決如主文。
中    華    民    國   100    年    1     月    24    日
                  民事第五庭  審判長法  官    黃國川
                                    法  官    劉定安
                                    法  官    何佩陵
上為正本係依原本作成。
如不服本判決，應於送達後20日內，向本院提出上訴狀並表明上
訴理由，如於本判決宣示後送達前提起上訴者，應於判決送達後
10日內補提上訴理由書（須附繕本），如委任律師提起上訴者，
應一併繳納上訴審裁判費。
中    華    民    國   100    年    1     月    24    日
                                    書記官    陳喜苓